臺灣板橋地方法院刑事判決　　　　　　　　　　　　　九十一年度易字第一六二號
　　公　訴　人　臺灣板橋地方法院檢察署檢察官
　　被　　　告　丁○○　女　四.
　　　　　　　　丙○○　男　五.
右列被告因詐欺案件，經檢察官提起公訴（九十年度偵緝字第六０七號、六二四號）
，本院判決如左：
    主  文
丁○○、丙○○共同意圖為自己不法之所有，以詐術使人將本人之物交付，處有期徒
刑拾月。
    事  實
一、丁○○明知自己並無購屋能力，竟意圖為自己不法之所有，於民國八十九年三月
    二十三日，在台北縣土城市○○路九十巷十七號乙○○○住處，匡稱渠所經營之
    卡拉ｏｋ店生意不錯，願以新台幣（下同）二百萬元價格，購買陳乙○○○位於
    臺北縣土城市○○路九十巷十七號十二樓房地（土地坐落於臺北縣土城市○○段
    員林小段四三三地號持分萬分之二十四），並簽發商業本票三紙十五萬元（各五
    萬元）給付頭期款、簽立二十萬元借據以為擔保，致乙○○○陷於錯誤而將上開
    房地於八十九年五月六日移轉過戶予丁○○並交屋供丁○○使用，然丁○○僅給
    付一千元（公訴人誤載為一萬餘元）頭期款即未再給付任何款項，亦未按期給付
    上開房地之銀行貸款，乙○○○為保障自己權益，於房屋土地價款給付完全之前
    ，尚保留過戶後之土地、房屋權狀，丁○○恐因自己未支付價金，乙○○○將房
    屋、土地轉賣他人，嗣復與明知自己亦無支付房屋、土地價款能力之丙○○共同
    基於意圖不法所有之犯意聯絡，由丙○○出面表明將房屋過戶給丙○○，丙○○
    有認識友人可以超貸，取得貸款後自可以給付房價，並當場簽發四十五天到期之
    面額三十萬元本票給乙○○○，保證四十五天內辦好貸款即可繳清價款，期間並
    虛應故事繳交二期房屋貸款，乙○○○因此復陷於錯誤，同意由顧彩榛於八十九
    年八月二日將上開房地移轉過戶予丙○○，然丙○○嗣後亦未給付房屋買賣價款
    ，乙○○○始知受騙。
二、案經乙○○○訴由臺灣板橋地方法院檢察署檢察官偵查起訴。
    理  由
一、訊據被告丁○○、丙○○矢口否認右揭犯行，被告丁○○辯稱：伊因所經營之卡
    拉ｏｋ生意不好始無法付款云云，被告丙○○辯稱：伊僅為幫助丁○○，然告訴
    人乙○○○不願配合提供房屋、土地權狀致房屋貸款無法核貸云云。經查：
    (1)右揭事實，業據告訴人乙○○○指訴被告向伊稱所經營之卡拉ｏｋ店生意不錯
      ，願以二百萬元價格，購買伊位於臺北縣土城市○○路九十巷十七號十二樓房
      地（土地坐落於臺北縣土城市○○段員林小段四三三地號持分萬分之二十四）
      ，並簽發商業本票、借據以為擔保，致伊陷於錯誤而將上開房地移轉過戶予丁○○並交屋供丁○○使用，然丁○○僅給付一千元即未再給付任何款項，亦未
      按期給付上開房地之銀行貸款，復與丙○○一起到伊家由丙○○出面表明將房
      屋過戶給丙○○，丙○○有認識銀行友人可以超貸，並當場簽發四十五天到期
      之面額三十萬元本票給伊，保證四十五天內辦好貸款即可繳清價款，惟票據均
      未兌現，房屋價款、貸款金額亦均未給付，伊始知受騙等語綦詳。
    (2)再查，證人蘇英雄於本院調查時證稱：伊是辦理本件過戶之代書，當初是告訴
      人找伊的，去的時候，被告丁○○與告訴人已經談好了，是以票據付訂金，與
      一般交易常情有違，伊就告訴告訴人說有嫌疑怪怪的，不能賣，但被告丁○○
      說她做生意，一個月錢就會來，還打個切結書，後來伊想說可能很誠懇，就替
      告訴人、被告辦理，被告丁○○原先是租屋居住，所以要求先搬進所購買之屋
      子，就先點交房屋給被告，賣價二百萬元，貸款一百八十萬元，剩下十五萬元
      開本票，在辦理期間，被告丁○○說錢馬上就進來，先幫他繳納稅金，伊還幫
      他繳納，結果連代書費用也拖欠著，第一張八十九年六月二十五日到期的本票
      也沒有兌現，伊告訴告訴人要盯著人，後來被告丁○○才說他有個朋友可以承
      擔房子的價款，就找了丙○○來，丙○○說只要把房子過戶給他，他三峽農會
      有親戚在那邊可以超貸，就可以付錢，開了一張四十五天的本票，說保證四十
      五天內可以辦好貸款，繳付房屋價款，所以才幫他們辦過戶給丙○○，通知丙○○去辦貸款，丙○○就找了女代書，說要來拿權狀辦貸款一百六十五萬元，
      因此貸款額扣除原先之欠款差額不足付給告訴人，該名代書聽了離去即未再出
      現等語歷歷（詳參本院九十一年二月五日訊問筆錄）。證人所證之情節與告訴
      人指述之情節相符，且參諸被告丙○○於本院調查時亦自承：當初是丁○○找
      伊出來幫忙辦理貸款，是告訴代書有認識朋友可以超貸，並簽立三十萬元之本
      票等情不諱（詳參本院九十一年六月四日、七月十八日訊問筆錄），是堪信告
      訴人之上揭指述屬實。
    (3)復查，證人即土地銀行三峽分行行員甲○○證稱：被告丙○○曾經來辦過貸款
      ，當初聲請哪塊土地地號已經有點忘記了，他的貸款聲請案我們銀行有核准，
      但他的後續資料沒有提供所以沒有辦成，主要是渠銀行是要求第一順位抵押，
      但被告丙○○沒有辦法把原來的抵押權塗銷，所以沒有達到我們的要求所以沒
      辦法撥款給他，後來被告丙○○有來撤件，把權狀、買賣契約領回，辦理貸款
      只要提供買賣契約書、房屋、土地權狀影本、謄本、身分證、印章等語。是被
      告丙○○辯稱：因告訴人不配合、不提供房、地權狀，所以無法辦理貸款云云
      ，亦不足採。
    (4)次查，本件系爭房地因被告丁○○保證錢馬上進來及丙○○匡稱有認識友人得
      超貸，必能給付價金，始移轉過戶給被告丁○○，後又過戶給被告丙○○等情
      ，已據證人蘇英雄證述如前，並有買賣契約書二份、建物登記簿謄本及土地所
      有權狀及建物所有權狀附卷足稽，而被告二人所開立之票據，屆期後均未兌現
      ，被告丁○○僅支付一千元給告訴人，被告丙○○僅付了二期貸款等情，復據
      被告等人自承無訛（詳參本院九十一年四月二時三日訊問筆錄），並有台北國
      際商業銀行板橋忠孝分行九十一年九月三日（０九一）北商銀板忠孝字第七號
      函在卷足稽。顯見被告二人根本無資力購屋，其等向告訴人保證能支付房地價
      款，顯有詐術之施行無疑，並使告訴人因而將房、地過戶給被告二人，被告二
      人行為之初有不法所有之意圖亦明。
    (5)綜上，被告二人所辯均不足採信，本件事證明確，被告二人犯行堪以認定。
二、核被告二人所為，均係犯刑法第三百三十九條第一項之詐欺取財罪，被告二人間
    ，有犯意連絡及行為分擔，為共同正犯。爰審酌被告之品行、智識程度及被告詐
    欺之手法、嚴重破壞社會交易秩序，詐欺所生之危害以及被告犯罪後猶飾詞圖辯
    等一切情狀，均量處如主文所示之刑，以示懲儆。
據上論斷，應依刑事訴訟法第二百九十九條第一項前段，刑法第二十八條、第三百三
十九第一項，罰金罰鍰提高標準條例第一條前段，判決如主文。
本案經檢察官王秀慧到庭執行職務
中      華      民      國    九十一    年      十      月    二十二    日
       台灣板橋地方法院刑事第四庭
                                   法  官    徐  子  涵
右正本證明與原本無異。
如不服本判決，應於判決送達後十日內向本院提出上訴狀。
                                   書記官    彭  麗  紅
中      華      民      國     九十一     年    十一    月    二十五    日
附錄本案論罪科刑法條
刑法第三百三十九條：
意圖為自己或第三人不法之所有，以詐術使人將本人或第三人之物交付者，處五年以
下有期徒刑、拘役或科或併科一千元以下罰金。
以前項方法得財產上不法之利益或使第三人得之者亦同。
前二項之未遂犯罰之。
